---
title: "Tarea1Micro4"
author: "Joaquín Martínez"
date: "2024-08-25"
output: pdf_document
---


Ajustar el directorio!!
```{r}
# Directorio
setwd("/Users/joaquin/Desktop/Tarea1ENMIC455")
```

Funciones paquetes y objetos
```{r}
# Instalar paquetes
packages <- c("haven", "ggplot2", "plyr", "tidyr", "dplyr", "readxl", "stargazer", "xtable", "modelsummary", "tibble", "broom.helpers", "plm")

install_if_missing <- function(packages) {
  installed_packages <- installed.packages()[, "Package"]
  for (pkg in packages) {
    if (!(pkg %in% installed_packages)) {
      install.packages(pkg)
    }
  }
}

install_if_missing(packages)

invisible(lapply(packages, function(pkg) {
  suppressMessages(library(pkg, character.only = TRUE))
}))

rm(packages, install_if_missing)


#####

est_desc_global <- function(data, var_col = "v2x_polyarchy", indice_nombre = "Índice") {
  
  # Calcular las estadísticas para toda la muestra
  resultados_globales <- data %>%
    summarise(
      promedio = round(mean(.data[[var_col]], na.rm = TRUE), 2),
      desviacion_estandar = round(sd(.data[[var_col]], na.rm = TRUE), 2),
      minimo = round(min(.data[[var_col]], na.rm = TRUE), 2),
      maximo = round(max(.data[[var_col]], na.rm = TRUE), 2),
      observaciones = sum(!is.na(.data[[var_col]]))
    )
  
  # Añadir la columna del nombre del índice
  resultados_globales$Indice <- indice_nombre
  
  # Reordenar las columnas para que 'Indice' esté primero
  resultados_globales <- resultados_globales %>%
    select(Indice, everything())
  
  return(resultados_globales)
}

est_desc <- function(data, region_col = "Region", var_col = "v2x_polyarchy") {
  
  # Calcular las estadísticas por región
  resultados_por_region <- data %>%
    group_by(.data[[region_col]]) %>%
    summarise(
      promedio = round(mean(.data[[var_col]], na.rm = TRUE), 2),
      desviacion_estandar = round(sd(.data[[var_col]], na.rm = TRUE), 2),
      minimo = round(min(.data[[var_col]], na.rm = TRUE), 2),
      maximo = round(max(.data[[var_col]], na.rm = TRUE), 2),
      observaciones = sum(!is.na(.data[[var_col]]))
    )
  
  # Calcular las estadísticas para toda la muestra
  resultados_globales <- data %>%
    summarise(
      !!region_col := "Global",
      promedio = round(mean(.data[[var_col]], na.rm = TRUE), 2),
      desviacion_estandar = round(sd(.data[[var_col]], na.rm = TRUE), 2),
      minimo = round(min(.data[[var_col]], na.rm = TRUE), 2),
      maximo = round(max(.data[[var_col]], na.rm = TRUE), 2),
      observaciones = sum(!is.na(.data[[var_col]]))
    )
  
  # Combinar los resultados
  resultados <- bind_rows(resultados_por_region, resultados_globales)
  
  return(resultados)
}

est_desc_v <- function(data, region_col = "Region", var_col = "VALUE_Corruption_rate") {
  
  # Calcular las estadísticas descriptivas usando la función est_desc
  resultados <- est_desc(data, region_col = region_col, var_col = var_col)
  
  # Transformar la tabla a formato largo y luego ancho
  tabla_corrupcion <- resultados %>%
    pivot_longer(cols = -!!sym(region_col), names_to = "Estadística", values_to = "Valor") %>%
    pivot_wider(names_from = !!sym(region_col), values_from = Valor)
  
  return(tabla_corrupcion)
}


transponer_base <- function(base, columna_a_transformar, sufijo = "") {
  base <- base %>%
    arrange(ID, YEAR, Category)
  
  # Obtener categorías únicas
  categorias <- unique(base$Category)
  
  # Transponer la columna seleccionada basada en el nombre de la categoría
  for (cat in categorias) {
    base[[paste0(columna_a_transformar, "_", cat, sufijo)]] <- ifelse(base$Category == cat, base[[columna_a_transformar]], NA)
  }
  
  # Rellenar los NA con valores hacia arriba y hacia abajo
  base <- base %>%
    group_by(ID, YEAR) %>%
    fill(starts_with(paste0(columna_a_transformar, "_")), .direction = "downup") %>%
    ungroup()
  
  # Eliminar la columna original y las filas duplicadas
  base <- base %>%
    select(-all_of(columna_a_transformar)) %>%
    distinct(ID, YEAR, .keep_all = TRUE) %>%
    select(-Category)
  
  # Eliminar columnas que sean completamente NA
  base <- base %>%
    select(where(~ !all(is.na(.))))
  
  return(base)
}

# Transposición de la base para una columna específica con un sufijo personalizado
aut_transponer <- function(data_frame, columna_a_transformar, funcion_transponer, sufijo = "") {
  data_frame <- funcion_transponer(data_frame, columna_a_transformar, sufijo)
  return(data_frame)
}


# variables para regresiones
cm2 <- c('v2x_corr'    = "Corrupción política",
         'v2x_execorr'   = 'Corrupción ejecutiva',
         'v2x_pubcorr'    = 'Corrupción sector público',
         'v2x_polyarchy'   = 'Índice Democracia',
         "TAX" = "Impuestos %PIB",
         "CONTROL" = "Control Corrupción",
         "REGUL_Q" = "Calidad Regulación",
          '(Intercept)' = 'Constante'
)

gm2 <- list(
    list("raw" = "nobs", "clean" = "Observaciones", "fmt" = 0),
    list("raw" = "r.squared", "clean" = "R$^2$", "fmt" = 2),
    list("raw" = "adj.r.squared", "clean" = "R$^2$ ajustado", "fmt" = 2)
)

aplanar <- function(data, year_prefix = "20", names_to = "Año", values_to = "Valor") {
  # Reorganizar la base de datos de formato ancho a formato largo
  data_largo <- data %>%
    pivot_longer(
      cols = starts_with(year_prefix),  # Seleccionar las columnas que empiezan con el prefijo dado (ej. "20")
      names_to = names_to,              # Nombre de la nueva columna para los años
      values_to = values_to             # Nombre de la nueva columna para los valores
    )
  
  return(data_largo)
}

```

# SECCIÓN 2
Juntar las bases
```{r}
# se quitaron las dos celdas del excel
# Leer la base y filtrar, desde el inicio importamos solo la frecuencia por 100 mil habitantes. 
UNODC_rate <- 
  read_excel("Bases/data_cts_corruption_and_economic_crime.xlsx") %>%
  filter(Year >= 2013 & Year <= 2022 
         & `Unit of measurement` == "Rate per 100,000 population") %>%
  rename(ID = Iso3_code, YEAR = Year) %>%
  select(-Indicator, -Sex, -Age, -Source, -Subregion, -Dimension, -`Unit of measurement`)



UNODC_counts <- 
  read_excel("Bases/data_cts_corruption_and_economic_crime.xlsx") %>%
  filter(Year >= 2013 & Year <= 2022 
         & `Unit of measurement` == "Counts") %>%
  rename(ID = Iso3_code, YEAR = Year) %>%
  select(-Indicator, -Sex, -Age, -Source, -Subregion, -Dimension, -`Unit of measurement`)


UNODC_counts <- transponer_base(UNODC_counts, "VALUE","_count")
UNODC_rate <- transponer_base(UNODC_rate, "VALUE","_rate")


UNODC <- UNODC_rate %>%
  left_join(UNODC_counts, by = c("ID","Country","Region", "YEAR"))
rm(UNODC_counts, UNODC_rate)

VDEM <- read_dta("Bases/VDEM/V-Dem-CY-Core-v14.dta") %>%
 filter(year >= 2013 & year <= 2022) %>%
         rename(ID = country_text_id,
                YEAR = year)

# se juntan mediante codigos aunque uno sea ISO y el otro puede que no.
BASE <- UNODC %>%
  left_join(VDEM, by = c("ID", "YEAR"))


BASE <- UNODC %>%
  inner_join(VDEM, by = c("ID", "YEAR"))

rm(UNODC, VDEM)
```

Estadística descriptiva
```{r}
# estadística descriptiva global
est1 <- est_desc_global(BASE, var_col = "v2x_polyarchy", indice_nombre = "Democracia Electoral")
est2 <- est_desc_global(BASE, var_col = "VALUE_Corruption_rate", indice_nombre = "Corrupción")
est3 <- est_desc_global(BASE, var_col = "VALUE_Fraud_rate", indice_nombre = "Fraude")
est4 <- est_desc_global(BASE, var_col = "VALUE_Money laundering_rate", indice_nombre = "Lavado de dinero")
est_global <- bind_rows(est1, est2, est3, est4)
rm(est1, est2, est3, est4)

tabla_latex <- xtable(est_global, caption = "Estadística Descriptiva Global")

print(tabla_latex, type = "latex", include.rownames = FALSE)

rm(tabla_latex)


# Estadísticas por regiones
indice_electoral <- est_desc(BASE, region_col = "Region", var_col = "v2x_polyarchy")
indice_electoral_v <- est_desc_v(BASE, region_col = "Region", var_col = "v2x_polyarchy")
indice_electoral_v$Indice <- "Democracia electoral"
indice_electoral_v <- indice_electoral_v %>%
  select(Indice, everything())

corrupcion <- est_desc(BASE, region_col = "Region", var_col = "VALUE_Corruption_rate")
corrupcion_v <- est_desc_v(BASE, region_col = "Region", var_col = "VALUE_Corruption_rate")
corrupcion_v$Indice <- "Corrupción"
corrupcion_v <- corrupcion_v %>%
  select(Indice, everything())

fraude <- est_desc(BASE, region_col = "Region", var_col = "VALUE_Fraud_rate")
fraude_v <- est_desc_v(BASE, region_col = "Region", var_col = "VALUE_Fraud_rate")
fraude_v$Indice <- "Fraude"
fraude_v <- fraude_v %>%
  select(Indice, everything())

lavado <- est_desc(BASE, region_col = "Region", var_col = "VALUE_Money laundering_rate")
lavado_v <- est_desc_v(BASE, region_col = "Region", var_col = "VALUE_Money laundering_rate")
lavado_v$Indice <- "Lavado de dinero"
lavado_v <- lavado_v %>%
  select(Indice, everything())


est_regiones <- bind_rows(indice_electoral_v, corrupcion_v, fraude_v, lavado_v)

rm(indice_electoral_v, corrupcion_v, fraude_v, lavado_v)
rm(indice_electoral, corrupcion, fraude, lavado)

```

Variables Banco Mundial
```{r}
# Los excel están ordenados aparte del código de R
TAX <- read_excel("Bases/TAXPIB.xls")
TAX <- aplanar(TAX, year_prefix = "20", names_to = "YEAR", values_to = "TAX")
CONTROL <- read_excel("Bases/CONTROL.xls")
CONTROL <- aplanar(CONTROL, year_prefix = "20", names_to = "YEAR", values_to = "CONTROL")
QUALITY <- read_excel("Bases/RQUALITY.xlsx")
QUALITY <- aplanar(QUALITY, year_prefix = "20", names_to = "YEAR", values_to = "REGUL_Q")

WORLDBANK <- left_join(TAX, CONTROL, by = c("Country", "ID", "YEAR"))
WORLDBANK <- left_join(WORLDBANK, QUALITY, by = c("Country", "ID", "YEAR"))

WORLDBANK$YEAR <- as.numeric(WORLDBANK$YEAR)
BASE <- left_join(BASE, WORLDBANK, by = c("ID","Country", "YEAR"))

rm(TAX, CONTROL, QUALITY, WORLDBANK)
```

Trayectoria países seleccionados
```{r}
# Suponiendo que quieres graficar varios países y traducir sus nombres al español
paises_seleccionados <- c("El Salvador", "Chile", "United States of America", "Honduras", "Peru")  # Lista de países a graficar

# Crear un vector de traducción
traduccion_paises <- c("El Salvador" = "El Salvador",
                       "Chile" = "Chile",
                       "United States of America" = "Estados Unidos",
                       "Honduras" = "Honduras",
                       "Peru" = "Perú")

# Filtrar y renombrar los países en el data frame
datos_filtrados <- BASE[BASE$Country %in% paises_seleccionados, ]
datos_filtrados$Country <- traduccion_paises[datos_filtrados$Country]

# Creación de la gráfica
Evol_democracia <- ggplot(datos_filtrados, aes(x = YEAR, y = v2x_polyarchy, color = Country, group = Country)) + 
  geom_line() + 
  geom_point() +
  labs(x = "Año",
       y = "Índice Democracia electoral",
       color = "País") +  # Cambia la leyenda a "País"
  scale_x_continuous(breaks = seq(min(datos_filtrados$YEAR), max(datos_filtrados$YEAR), by = 1)) +  # Asegura que el eje X muestre solo números enteros
  theme_minimal() +
  theme(
    text = element_text(family = "Times New Roman", size = 16),  # Cambiar tipografía y tamaño
    plot.title = element_blank(),  # Quitar el título
    axis.title = element_text(size = 18),  # Aumentar tamaño de títulos de ejes
    axis.text = element_text(size = 12)  # Aumentar tamaño del texto de los ejes
  )

Evol_democracia

ggsave("EvoluciónDemocraciaElectoral.png", plot = Evol_democracia, width = 10, height = 6, dpi = 300)

rm(Evol_democracia, datos_filtrados)
```

Relación entre democracia y corrupción
```{r}
# Gráfico 1: v2x_polyarchy vs. v2x_corr (color: rojo)
p1 <- ggplot(BASE, aes(x = v2x_polyarchy, y = v2x_corr)) +
  geom_point(color = "#C12525") +  # Puntos en color rojo
  labs(
    x = "Índice Democracia Electoral",
    y = "Índice de corrupción política"
  ) +
  scale_x_continuous(breaks = seq(0.2, 1.0, by = 0.2)) +  # Ajusta los índices del eje X
  scale_y_continuous(breaks = seq(0.2, 1.0, by = 0.2)) +  # Ajusta los índices del eje Y
  coord_fixed() +  # Hace que el grid sea cuadrado
  theme_minimal() +
  theme(
    text = element_text(family = "Times New Roman", size = 16),
    plot.title = element_text(size = 14, hjust = 0.5),  # Añade el título y lo centra
    axis.title = element_text(size = 18),
    axis.text = element_text(size = 18),
    panel.background = element_rect(fill = "#E5E5E5", color = "#E5E5E5")  # Fondo gris claro
  )

ggsave("grafico_corrupcion_politica.png", plot = p1, width = 5, height = 5, units = "in")


# Gráfico 2: v2x_polyarchy vs. v2x_execorr (color: negro)
p2 <- ggplot(BASE, aes(x = v2x_polyarchy, y = v2x_execorr)) +
  geom_point(color = "#2A3365") +  # Puntos en color negro
  labs(
    x = "Índice Democracia Electoral",
    y = "Índice corrupción ejecutiva"
  ) +
  scale_x_continuous(breaks = seq(0.2, 1.0, by = 0.2)) +  # Ajusta los índices del eje X
  scale_y_continuous(breaks = seq(0.2, 1.0, by = 0.2)) +  # Ajusta los índices del eje Y
  coord_fixed() +  # Hace que el grid sea cuadrado
  theme_minimal() +
  theme(
    text = element_text(family = "Times New Roman", size = 16),
    plot.title = element_text(size = 14, hjust = 0.5),  # Añade el título y lo centra
    axis.title = element_text(size = 18),
    axis.text = element_text(size = 18),
    panel.background = element_rect(fill = "#E5E5E5", color = "#E5E5E5")  # Fondo gris claro
  )

ggsave("grafico_corrupcion_ejecutiva.png", plot = p2, width = 5, height = 5, units = "in")


# Gráfico 3: v2x_polyarchy vs. v2x_pubcorr (color: amarillo)
p3 <- ggplot(BASE, aes(x = v2x_polyarchy, y = v2x_pubcorr)) +
  geom_point(color = "#572A65") +  # Puntos en color amarillo
  labs(
    x = "Índice Democracia Electoral",
    y = "Índice corrupción del sector público"
  ) +
  scale_x_continuous(breaks = seq(0.2, 1.0, by = 0.2)) +  # Ajusta los índices del eje X
  scale_y_continuous(breaks = seq(0.2, 1.0, by = 0.2)) +  # Ajusta los índices del eje Y
  coord_fixed() +  # Hace que el grid sea cuadrado
  theme_minimal() +
  theme(
    text = element_text(family = "Times New Roman", size = 16),
    plot.title = element_text(size = 14, hjust = 0.5),  # Añade el título y lo centra
    axis.title = element_text(size = 18),
    axis.text = element_text(size = 18),
    panel.background = element_rect(fill = "#E5E5E5", color = "#E5E5E5")  # Fondo gris claro
  )

ggsave("grafico_corrupcion_sector_publico.png", plot = p3, width = 5, height = 5, units = "in")

rm(p1,p2,p3)
```

# REGRESIONES SIN EFECTOS FIJOS
## 3a
```{r sin controles}
r_politica_no_controles <- lm(v2x_corr ~ v2x_polyarchy, data = BASE)
r_ejecutivo_no_controles <- lm(v2x_execorr ~ v2x_polyarchy, data = BASE)
r_publico_no_controles <- lm(v2x_pubcorr ~ v2x_polyarchy, data = BASE)

modelos <- list(r_politica_no_controles, r_ejecutivo_no_controles, r_publico_no_controles)

rows <- tribble(
    ~term,                   ~"(1)",          ~"(2)", ~"(3)"
)

attr(rows, 'position') <- c(7,8)

output <- msummary(modelos,     
         vcov = "HC1",
         fmt = 3,
         estimate = "{estimate}{stars}",  # Incluye los asteriscos de significancia
         statistic = "[{std.error}]",
         coef_map = cm2, 
         gof_omit = 'AIC|BIC|RMSE|Within|FE',
         gof_map = gm2,
         align = "lccc",  # Ajuste del alineamiento de columnas
         output = "latex",
         escape = FALSE
         ) %>%
    add_header_above(c(" " = 1,
                       "Política" = 1,
                       "Ejecutiva" = 1,
                       "Sector público" = 1),
                     escape = FALSE
    )

    cat(output)
```

## 3c

Corrupción política 
```{r cor política}
r_politica_si_controles_1 <- lm(v2x_corr ~ v2x_polyarchy, data = BASE)
r_politica_si_controles_2 <- lm(v2x_corr ~ v2x_polyarchy + TAX , data = BASE)
r_politica_si_controles_3 <- lm(v2x_corr ~ v2x_polyarchy + TAX + REGUL_Q, data = BASE)
r_politica_si_controles_4 <- lm(v2x_corr ~ v2x_polyarchy + TAX + REGUL_Q + CONTROL, data = BASE)

modelos <- list(r_politica_si_controles_1, r_politica_si_controles_2, r_politica_si_controles_3, r_politica_si_controles_4)

rows <- tribble(
    ~term,                   ~"(1)",          ~"(2)", ~"(3)", ~"(4)"
)

output <- msummary(modelos,     
         vcov = "HC1",
         fmt = 3,
         estimate = "{estimate}{stars}",  # Incluye los asteriscos de significancia
         statistic = "[{std.error}]",
         coef_map = cm2, 
         gof_omit = 'AIC|BIC|RMSE|Within|FE',
         gof_map = gm2,
         align = "lcccc",  # Ajuste del alineamiento de columnas
         output = "latex",
         escape = FALSE
         ) %>%
    add_header_above(c(" " = 1,
                       "Corrupción política" = 4
                       ),
                     escape = FALSE
    )

    cat(output)

```

Corrupción ejecutiva
```{r cor ejecutiva}
r_ejecutivo_si_controles_1 <- lm(v2x_execorr ~ v2x_polyarchy, data = BASE)
r_ejecutivo_si_controles_2 <- lm(v2x_execorr ~ v2x_polyarchy + TAX , data = BASE)
r_ejecutivo_si_controles_3 <- lm(v2x_execorr ~ v2x_polyarchy + TAX + REGUL_Q, data = BASE)
r_ejecutivo_si_controles_4 <- lm(v2x_execorr ~ v2x_polyarchy + TAX + REGUL_Q + CONTROL, data = BASE)

modelos <- list(r_ejecutivo_si_controles_1, r_ejecutivo_si_controles_2, r_ejecutivo_si_controles_3, r_ejecutivo_si_controles_4)

rows <- tribble(
    ~term,                   ~"(1)",          ~"(2)", ~"(3)", ~"(4)"
)

output <- msummary(modelos,     
         vcov = "HC1",
         fmt = 3,
         estimate = "{estimate}{stars}",  # Incluye los asteriscos de significancia
         statistic = "[{std.error}]",
         coef_map = cm2, 
         gof_omit = 'AIC|BIC|RMSE|Within|FE',
         gof_map = gm2,
         align = "lcccc",  # Ajuste del alineamiento de columnas
         output = "latex",
         escape = FALSE
         ) %>%
    add_header_above(c(" " = 1,
                       "Corrupción Ejecutivos" = 4
                       ),
                     escape = FALSE
    )

    cat(output)

```

Corrupción sector público
```{r cor sector publico}
r_publico_si_controles_1 <- lm(v2x_pubcorr ~ v2x_polyarchy, data = BASE)
r_publico_si_controles_1 <- lm(v2x_pubcorr ~ v2x_polyarchy + TAX , data = BASE)
r_publico_si_controles_1 <- lm(v2x_pubcorr ~ v2x_polyarchy + TAX + REGUL_Q, data = BASE)
r_publico_si_controles_1 <- lm(v2x_pubcorr ~ v2x_polyarchy + TAX + REGUL_Q + CONTROL, data = BASE)

modelos <- list(r_publico_si_controles_1, r_publico_si_controles_1, r_publico_si_controles_1, r_publico_si_controles_1)

rows <- tribble(
    ~term,                   ~"(1)",          ~"(2)", ~"(3)", ~"(4)"
)

output <- msummary(modelos,     
         vcov = "HC1",
         fmt = 3,
         estimate = "{estimate}{stars}",  # Incluye los asteriscos de significancia
         statistic = "[{std.error}]",
         coef_map = cm2, 
         gof_omit = 'AIC|BIC|RMSE|Within|FE',
         gof_map = gm2,
         align = "lcccc",  # Ajuste del alineamiento de columnas
         output = "latex",
         escape = FALSE
         ) %>%
    add_header_above(c(" " = 1,
                       "Corrupción Sector Público" = 4
                       ),
                     escape = FALSE
    )

    cat(output)

```

# REGRESIÓN CON EFECTOS FIJOS

TWFE sin controles
```{r}
# Ajustar los modelos con efectos fijos de dos vías para ID y YEAR
r_pol_fe_no_controles <- plm(v2x_corr ~ v2x_polyarchy, data = BASE,
                             index = c("ID", "YEAR"),
                             model = "within",
                             effect = "twoways")
r_ejec_fe_no_controles <- plm(v2x_execorr ~ v2x_polyarchy, data = BASE,
                             index = c("ID", "YEAR"),
                             model = "within",
                             effect = "twoways")
r_pub_fe_no_controles <- plm(v2x_pubcorr ~ v2x_polyarchy, data = BASE,
                             index = c("ID", "YEAR"),
                             model = "within",
                             effect = "twoways")

modelos <- list(r_politica_no_controles, r_pol_fe_no_controles, r_ejecutivo_no_controles, r_ejec_fe_no_controles, r_publico_no_controles, r_pub_fe_no_controles)

stargazer(modelos, type = "latex")

```

TWFE con controles
```{r}
r_pol_fe_si_controles <- plm(v2x_corr ~ v2x_polyarchy + TAX + REGUL_Q + CONTROL, 
                             data = BASE, 
                             index = c("ID", "YEAR"), 
                             model = "within", effect = "twoways")
r_ejec_fe_si_controles <- plm(v2x_execorr ~ v2x_polyarchy + TAX + REGUL_Q + CONTROL, 
                             data = BASE, 
                             index = c("ID", "YEAR"), 
                             model = "within", effect = "twoways")
r_pub_fe_si_controles <- plm(v2x_pubcorr ~ v2x_polyarchy + TAX + REGUL_Q + CONTROL, 
                             data = BASE, 
                             index = c("ID", "YEAR"), 
                             model = "within", effect = "twoways")

modelos <- list(r_pol_fe_no_controles, r_pol_fe_si_controles, r_ejec_fe_no_controles, r_ejec_fe_si_controles, r_pub_fe_no_controles, r_pub_fe_si_controles)

stargazer(modelos, type = "text")

```



